臺灣高等法院臺中分院刑事判決
111年度上易字第837號

上  訴  人  
即  被  告  NGO   VAN  HAT





上列上訴人即被告因傷害案件，不服臺灣苗栗地方法院110年度
易字第326號中華民國111年5月24日第一審判決（起訴案號：臺
灣苗栗地方檢察署110年度偵緝字第165號），提起上訴，本院判
決如下：
    主  文
上訴駁回。
    犯罪事實
一、NGO VAN HAT（越南國籍人，中文姓名：吳文和，下稱吳文
    和）於民國107年1月18日下午7時30分許，在苗栗縣○○鎮○○
    里○○○000○0號○○股份有限公司員工宿舍，因故與同事NGUYEN
     HUU DANG（中文姓名：阮友鄧，下稱阮友鄧）發生爭執，
    吳文和竟基於傷害他人身體之犯意，持菜刀揮向阮友鄧，並
    相互扭打，致阮友鄧受有左肩膀撕裂傷、左手腕及左腰擦傷
    之傷害。
二、案經阮友鄧訴由苗栗縣警察局竹南分局報告臺灣苗栗地方檢
    察署檢察官偵查起訴。
    理    由
一、證據能力部分
  ㈠被告以外之人於審判外之陳述，雖不符刑事訴訟法第159條之
    1至第159條之4之規定，而經當事人於審判程序同意作為證
    據，法院審酌該言詞陳述或書面陳述作成時之情況，認為適
    當者，亦得為證據；當事人、代理人或辯護人於法院調查證
    據時，知有第159條第1項不得為證據之情形，而未於言詞辯
    論終結前聲明異議者，視為有前項之同意，刑事訴訟法第15
    9條之5定有明文。查本案所引被告以外之人於審判外之陳述
    ，經檢察官、被告均表示同意作為證據（見本院卷第51頁）
    ，本院審酌該等陳述無證明力明顯過低之情事，且依製作時
    之情況，尚無違法不當之瑕疵，認為以之作為證據應屬適當
    ，是得為證據。
  ㈡本案所引非供述證據，無違反法定程序而取得之情形，依刑
    事訴訟法第158條之4反面規定，得為證據。
　㈢被告所為不利於己之供述，無出於強暴、脅迫、利誘、詐欺
    、疲勞訊問、違法羈押或其他不正之方法，亦非違反法定障
    礙事由經過期間不得訊問或告知義務規定而為，依刑事訴訟
    法第156條第1項、第158條之2規定，應有證據能力。　
二、認定犯罪事實所憑證據及其理由
　　訊據被告固坦承有與阮友鄧發生爭執之事實，惟矢口否認有
    何傷害犯行，於原審審理辯稱：沒拿菜刀砍阮友鄧，是伊被
    他追打云云（見原審卷一第167至168、355至357頁），於本
    院審理時辯稱：當天確實我跟對方有互相打架，對方是先打
    我，拉我到外面，攻擊我，我是反抗而已；我承認與阮友鄧
    發生衝突，阮友鄧受傷是我造成的，但我沒有拿刀子云云（
    見本院卷第51、71頁）。經查：
  ㈠被告於107年1月18日下午7時30分許，在苗栗縣○○鎮○○里○○○0
    00○0號○○股份有限公司員工宿舍，因故與同事即告訴人阮友
    鄧發生爭執乙節，業據被告供承在卷（見臺灣苗栗地方檢察
    署110年度偵緝字第165號，下稱偵緝卷，第75頁；原審卷一
    第167、171至172頁、356頁），並經證人即告訴人阮友鄧、
    證人張春飛於偵訊中均證述明確（見臺灣苗栗地方檢察署10
    7年度偵字第2230號，下稱偵卷，第35頁反面），且有現場
    照片在卷可稽（見偵卷第31頁；原審卷第269頁）。是此部
    分事實，堪予認定。
  ㈡證人即告訴人於偵訊中證稱：當晚伊在房間休息，吳文和與
    其他同事在客廳喝酒，他看到伊走出房間後開始罵人，伊以
    為他是罵伊，就與他吵起來，問他是不是想打架，他與伊走
    出宿舍，在宿舍門口拿了刀，伊便走回房間，之後伊又走出
    去，他就在門外劃伊1刀，造成伊左手上臂受傷，伊還跟他
    打架，後來他跑走了等語（見偵卷第35頁反面）。足見告訴
    人對於其遭被告持刀劃傷及相互扭打而受傷乙節，證述甚為
    具體詳盡，無重大瑕疵，亦未違反一般經驗法則，若非親身
    經歷，實難為如此明確之證述，且與證人張春飛於偵訊中證
    稱：伊於警詢中證稱吳文和當晚沒和阮友鄧一起喝酒，吳文
    和一氣之下在宿舍前面拿菜刀將阮友鄧的左手臂劃傷1刀，2
    人隨後發生扭打的內容是實在的等語之情節互核大致相符（
    見偵卷第35頁反面），是其等上開證述，應非子虛杜撰。
  ㈢告訴人於案發當日至大千綜合醫院驗傷結果確受有左肩膀撕
    裂傷、左手腕及左腰擦傷之傷害，且左肩膀撕裂傷應係刀刃
    造成乙節，有該院乙種診斷證明書、111年2月10日（111）
    千醫字第11102031號函、病歷資料、傷勢照片在卷可稽（見
    偵卷第22、32頁；原審卷一第251至263頁）。上開傷勢與受
    傷部位，核與告訴人證述其遭被告持刀劃傷及相互扭打之傷
    害方式、部位等情節相符。再者，被告於偵訊中自承：伊有
    拿刀劃傷阮友鄧的手等語（見偵緝卷第75頁）；於本院審理
    時供承：我承認阮友鄧的傷是我造成的等語在卷（見本院卷
    第71頁），且證人即時任○○股份有限公司苗栗廠廠長陳永松
    （見原審卷一第249頁）於原審審理中證稱：當晚接到通知
    說吳文和與阮友鄧在宿舍打架，到場後在宿舍外面地上看到
    1把菜刀，還看到阮友鄧身上有刀痕，便將他送醫，當時張
    春飛及武春碟也在場等語（見原審卷一第335至352頁），另
    觀諸卷附案發後現場照片（見偵卷第31頁；原審卷一第273
    頁），宿舍外面地上確有菜刀狀物品橫置。勾稽上情以觀，
    益徵告訴人及證人張春飛上開證述與客觀事實相符，堪予採
    信，且被告之傷害行為與告訴人所受上開傷害結果間，具有
    相當因果關係甚明。是被告確有本案傷害犯行，應堪認定。
    其上開辯稱顯與實情相悖，無足採信。
　㈣按正當防衛必須對於現在不法之侵害，始足當之，防衛過當
    ，亦以有防衛權為前提；刑法上之防衛行為，係以基於排除
    現在不法之侵害而不超越必要之程度。倘侵害業已過去，或
    預料有侵害而侵害尚屬未來，均不得主張防衛權，而互毆係
    屬多數動作構成單純一罪，互為攻擊之傷害行為，縱令一方
    先行出手，還擊之一方，在客觀上苟非單純對於現在不法之
    侵害為必要排除之反擊行為，因其本即有傷害之犯意存在，
    自無主張防衛權之餘地（最高法院30年上字第1040號、
　　96年度台上字第3526號判決意旨參照）。依告訴人及證人張
    春飛上開證述，可知被告係先持刀劃傷告訴人，雙方始相互
    扭打，是告訴人並無現在不法之侵害，而被告持刀劃傷及後
    續之扭打行為，亦非單純針對告訴人之行為為消極之閃躲、
    阻擋等必要排除之防衛之動作，更非基於防衛之意思所為，
    依前開說明，自不該當於正當防衛之要件，被告辯稱其僅係
    反抗而已，自不足採信。
  ㈤證人VN XUAN DIEP（中文姓名：武春碟）雖於原審審理中證
    稱：當晚吳文和、阮友鄧、張春飛與伊一起喝酒，後來吳文
    和與阮友鄧突然吵起來，阮友鄧把吳文和拉去外面打，當天
    沒看到刀云云（見原審卷一第211至224頁），惟顯與告訴人
    及證人張春飛證稱告訴人當晚未與被告一同飲酒，及被告於
    偵訊中自承有持刀劃傷告訴人之情節相異，應屬迴護被告之
    詞，不足採信。
  ㈥綜上所述，本案事證明確，被告犯行洵堪認定，應予依法論
    科。
三、論罪情形
  ㈠被告行爲後，刑法第277條業於108年5月29日修正公布，修正
    前之刑法第277條第1項規定，傷害人之身體或健康者，處3
    年以下有期徒刑、拘役或1,000元以下罰金，修正後之刑度
    爲5年以下有期徒刑、拘役或50萬元以下罰金，修正後之規
    定並未有利於行爲人，依刑法第2條第1項前段，應適用修正
    前之規定。
  ㈡核被告所為，係犯修正前刑法第277條第1項之傷害罪。
四、上訴駁回之理由　　
    原審經審判結果，以被告上開犯行事證明確，適用論罪科刑
    之相關法律規定，以行為人之責任為基礎，審酌被告不思以
    理性方式解決糾紛，率爾傷害告訴人身體，對其健康及社會
    治安已生危害，情緒管理及自我控制能力不佳，實不足取，
    兼衡犯罪之動機、目的、手段、情節、告訴人所受傷勢，及
    犯後之態度，暨自述國中肄業之智識程度、在工地任職、日
    薪新臺幣1,200元、尚有母親及子女需照顧扶養之之生活狀
    況等一切情狀（見原審卷一第357至358頁），量處有期徒刑
    3月，並諭知易科罰金之折算標準。另說明：
　㈠刑法第95條規定：外國人受有期徒刑以上刑之宣告者，得於
    刑之執行完畢或赦免後，驅逐出境。是否一併宣告驅逐出境
    ，固由法院酌情依職權決定之，採職權宣告主義。但驅逐出
    境，係將有危險性之外國人驅離逐出本國國境，禁止其繼續
    在本國居留，以維護本國社會安全所為之保安處分，對於原
    來在本國合法居留之外國人而言，實為限制其居住自由之嚴
    厲措施。故外國人犯罪經法院宣告有期徒刑以上之刑者，是
    否有併予驅逐出境之必要，應由法院依據個案之情節，具體
    審酌該外國人一切犯罪情狀及有無繼續危害社會安全之虞，
    審慎決定之，尤應注意符合比例原則，以兼顧人權之保障及
    社會安全之維護（最高法院94年度台上字第404號判決意旨
    參照）。查被告為逾期居留之越南國籍人，有外國人居停留
    資料查詢在卷可稽（見偵緝卷第39頁），竟貿然傷害同住同
    事即告訴人，破壞職場及宿舍安寧，危害社會治安，難認於
    刑之執行完畢或赦免後，適合繼續在臺居留，且本案經受有
    期徒刑以上刑之宣告，爰依刑法第95條規定，諭知於刑之執
    行完畢或赦免後，驅逐出境。
　㈡供犯罪所用之菜刀，未據扣案（見原審卷一第71、189至191
    頁），衡該物價值甚微，取得容易，沒收無法有效預防犯罪
    ，欠缺刑法上之重要性，爰不予宣告沒收。
　　經核原審判決之認事用法均無違誤，所為之量刑亦屬妥適，
    並無過重或失輕之情事。被告提起上訴，雖執前詞否認有傷
    害告訴人之犯行，惟本院就被告否認犯行部分所辯各節認非
    可採，業予以論述指駁，是被告上開所指，難以憑採，應予
    駁回其上訴。
據上論結，應依刑事訴訟法第368條，判決如主文。　　　　
本案經檢察官廖倪凰提起公訴，檢察官林彥良到庭執行職務。
中　　華　　民　　國　　111 　年　　10　　月　　26　　日
            刑事第五庭    審判長法　官  張  智  雄
    　　　　　　　　　　　　　　法　官  林  源  森
  　　　　　　　　　　　　　　　法　官  游  秀  雯
以上正本證明與原本無異。     
不得上訴。
                                書記官  賴  玉  芬
　　　　　　　　　　　　　　　　
中　　華　　民　　國　　111 　年　　10　　月　　26　　日

附錄論罪科刑法條：
修正前中華民國刑法第277條
傷害人之身體或健康者，處3年以下有期徒刑、拘役或1千元以下
罰金。
犯前項之罪因而致人於死者，處無期徒刑或7年以上有期徒刑；
致重傷者，處3年以上10年以下有期徒刑。